【裁判字號】    91,交訴,194
【裁判日期】    920123
【裁判案由】    公共危險
【裁判全文】
臺灣臺南地方法院刑事判決                        九十一年度交訴字第一九四號
    公  訴  人  臺灣台南地方法院檢察署檢察官
    被      告  甲○○  男六十.
    選任辯護人  林國明律師
右列被告因公共危險案件，經檢察官提起公訴（九十一年度營偵字第七五０號），本
院判決如左：
    主  文
甲○○駕駛動力交通工具肇事，致人傷而逃逸，處有期徒刑陸月，如易科罰金，以
佰元折算壹日。
    事  實
一、甲○○於民國九十一年五月二十四日上午，騎乘車號ＯＰＱ—８９０號重型機車
    ，沿台南縣新營市○○路由西往東方向行駛，於同日上午十一時許，行經復興路
    八一九號前時，本應注意行車遇有變換車道時，應先顯示方向燈光或手勢，而依
    當時情形，客觀上又無不能注意之情事，其能注意竟疏未注意顯示方向燈光即貿
    然向左偏駛，適乙○○騎乘車號ＲＺ３—３５２號輕型機車搭載丙○○同向行駛
    在後，乙○○本亦應注意機車超車時，應在前行車減速靠邊表示允讓後，後行車
    始得超越，超越時並於前車左側保持半公尺以上之間隔超過，而依當時情況，客
    觀上亦無不能注意之情事，其能注意竟亦疏未注意保持安全間隔即貿然由左側欲
    超越甲○○之前行車，致二車均閃煞不及而發生擦撞，乙○○並因之人車倒地，
    受有面頰、鼻下、左臉、雙手腕、左膝、左腳多處擦傷及下巴裂傷等傷害（過失
    傷害部分業據乙○○撤回告訴，另經檢察官為不起訴處分）。詎甲○○肇事後竟
    未停車察看，反而逕自加速駕車逃逸，經乙○○起身騎車搭載丙○○在後追趕，
    迄追至新營市和欣客運前始將甲○○攔停，旋即由乙○○報警前來處理而查知上
    情。
二、案經台南縣警察局新營分局報請臺灣台南地方法院檢察署檢察官偵查起訴。
    理  由
一、訊據被告甲○○固坦承有於右開時地騎車為被害人乙○○自後攔停之事實不諱，
    惟矢口否認有何肇事逃逸犯行，辯稱：當時並不知道有發生擦撞車禍，只是感覺
    有人出手打其背部，當時以為有人要對其不利才未停車而直接駛離現場云云。惟
    查，被告甲○○如何於右開時、地騎駛前揭機車因貿然向左偏駛，致與同向在其
    左後側欲超車之乙○○機車發生擦撞車禍，造成被害人乙○○人車倒地，而被告
    在肇事後並未停車察看逕自駛離，經被害人乙○○起身騎車搭載丙○○在後追趕
    ，嗣將被告攔停並由被害人乙○○報警處理等情，迭據證人即被害人乙○○於警
    、偵訊及本院審訊時到庭陳證綦詳，並經證人丙○○於檢察官偵訊及本院審訊時
    到庭陳證無訛，且有台南縣警察局道路交通事故調查報告表一紙在卷可徵，而被
    害人乙○○與被告機車擦撞倒地後，受有如事實欄所載之傷害，被告並因此與被
    害人以新臺幣二萬元達成和解並由被害人乙○○撤回過失傷害告訴乙節，亦有行
    政院衛生署新營醫院傷害診斷書及臺灣台南地方法院檢察署檢察官九十一年度營
    偵字第七五０號不起訴處分書各一紙在卷可考，足見被告之機車確有於右開時地
    因變換車道向左偏駛，致不慎與同向在左後側欲超車之被害人機車發生擦撞車禍
    之事實甚明，參以被告於本院訊問時已供稱：「（問：車禍情形？）我的行向是
    西往東走新營市○○路行至復興路八一九號前，當時證人乙○○載證人丙○○騎
    在我車後面，突然他們二人中其中一人出拳打我背部，導致我機車左右搖擺，後
    來他們二人要騎車超越時，和我車子後輪發生擦撞，他們二人才摔落地面受傷」
    等語綦詳（見本院九十一年九月五日訊問筆錄），足見被告當時明知確有與被害
    人之機車發生擦撞事實甚明。被告雖辯稱：係因遭乙○○騎機車附載丙○○自後
    捶打背部，因害怕二人對之不利始騎車走避云云。惟查，被告與乙○○、丙○○
    彼此間既不相識且又無任何怨隙，衡情二車在行路上偶然相遇，乙○○與丙○○
    應無有何等須出手攻擊被告之必要，被告雖又舉其背部受有挫傷併肌炎為證，惟
    經本院函詢被告之就診醫院及送鑑定結果，該等傷勢並無法判斷其成因為何且亦
    無法分辨係遭人毆擊或撞傷所致乙節，亦有佳里綜合醫院九十一年九月二十四日
    （九一）佳醫字第九一一二０六號函及法務部法醫研究所九十一年十二月十六日
    法醫理字第０９１０００３８０２號函各一紙在卷可憑，顯見被告前揭傷勢並無
    法證明係遭人毆擊所致，況本件肇事後，係由被害人乙○○以行動電話報警處理
    之事實，不僅為被告所不爭執，且有臺灣台南地方法院檢察署向新營分局查詢該
    日由何人報案之公務電話紀錄表載明可稽，設若乙○○、丙○○確有騎車自後毆
    打被告致生本件車禍，則其二人為恐被告追訴避之早已不及，豈有再自行以電話
    報警並等警方前來處理之理？被告所辯顯與事理有違！是被告既明知其有與人發
    生擦撞車禍並致被害人人車倒地，其仍未停車察看救護傷者反而逕自加速離開現
    場等情以觀，其所為顯係駕車肇事逃逸之舉，且有肇事逃逸之意圖至明。是被告
    甲○○前開所辯，要係卸責之詞，不足採信。從而本件事證已臻明確，被告犯行
    足堪認定。
二、核被告甲○○所為，係犯刑法第一百八十五條之四之駕車肇事逃逸罪。爰審酌被
    告犯罪之動機、目的、手段、其生活狀況、智識程度，與本件犯罪所生之危險、
    損害、被害人傷勢之輕重、被告犯罪後之態度及其犯後已與被害人達成民事和解
    等一切情狀，量處如主文所示之刑，並諭知易科罰金之折算標準，以資懲儆。
據上論斷，應依刑事訴訟法第二百九十九條第一項前段，刑法第一百八十五條之四、
第四十一條第一項前段，罰金罰鍰提高標準條例第二條，判決如主文。
本案經檢察官陳本良到庭執行職務。
中      華      民      國      九十二      年    一    月    二十三    日
                                      臺灣臺南地方法院交通法庭
                                          法  官  張  瑛  宗
右正本證明與原本無異。
如不服本判決，應於判決送達後十日內，向本院提出上訴狀。
                                          書記官  陳  志  德
中      華      民      國      九十二      年    一    月    二十三    日
 附錄本案論罪科刑法條：
中華民國刑法第一百八十五條之四
駕駛動力交通工具肇事，致人死傷而逃逸者，處六月以上五年以下有期徒刑。


司法院資訊處製作；財團法人民間司法改革基金會備份。
